臺灣屏東地方法院刑事判決　　　　　　　 96年度易字第671號
公　訴　人　臺灣屏東地方法院檢察署檢察官
被　　　告　戊○○
上列被告因詐欺案件，經檢察官提起公訴（96年度偵字第3895號
），暨併案審理（台灣屏東地方法院檢察署96年度偵字第4709、
第4893號、第5311號），被告於本院準備程序中就被訴事實為有
罪之陳述，經本院合議庭裁定由受命法官獨任依簡式審判程序審
理，判決如下：
    主  文
戊○○幫助共同意圖為自己不法之所有，以詐術使人將本人之物
交付，處有期徒刑肆月，減為有期徒刑貳月，如易科罰金，以新
臺幣壹仟元折算壹日，緩刑貳年，緩刑期間付保護管束，並向國
庫支付新台幣伍萬元。
    事  實
一、戊○○於民國96年4月1日，依某報紙所刊登「地下錢莊」廣
    告上之電話號碼，與年籍、姓名不詳之成年男子取得聯繫，
    獲知得以質押金融機構帳戶之方式借款，且明知一般人使用
    他人帳戶之目的，係在於取得贓款及掩飾犯行不易遭人追查
    ，故已預見提供金融卡及金融卡密碼供人使用，可能因而幫
    助他人從事不法犯罪，竟仍不違背其本意而基於幫助他人詐
    欺取財之未必故意，於同年月2 日18時30分許，在屏東縣屏
    東市海豐里三山國王廟內涼亭，將所有之台灣郵政股份有限
    公司海豐支局帳號00000000000000號帳戶之金融卡及金融卡
    密碼，以新台幣（下同）7,000 元之代價，質押予上開男子
    使用。嗣上開男子取得戊○○上揭帳戶之存摺、金融卡及金
    融卡密碼後，即與其他年籍、姓名不詳之詐騙集團成員共同
    基於意圖為自己不法之所有之犯意聯絡，於雅虎奇摩拍賣網
    站上，刊登不實之拍賣廣告，供不特定人上網瀏覽競標，並
    以戊○○之上開帳戶供買家匯款使用。嗣即有下列被害人因
    而受騙並匯款至戊○○之上開帳戶中：
  (一)甲○○、乙○○因而陷於錯誤，參與競標並誤為已得標，而
    依該人指示，分別於96年4 月5 日、6 日將24,600、10,200
    元轉帳至戊○○上開帳戶中，惟因遲未收到所標得之商品，
    始知受騙而報警查獲上情。
  (二)丁○○因而陷於錯誤，參與競標並誤為已得標，而依該人指
    示，於96年4 月7 日將31,400元轉帳至戊○○上開帳戶中，
    惟丁○○因遲未收到所標得之商品，始知受騙而報警查獲上
    情。
  (三)丙○○因而陷於錯誤，參與競標並誤為已得標，而依該人指
    示，於96年4 月9 日將16,500元轉帳至戊○○上開帳戶中，
    惟丙○○因遲未收到所標得之商品，始知受騙而報警查獲上
    情。
  (四)李耀儒因而陷於錯誤，參與競標並誤為已得標，而依該人指
    示，於96年4 月9 日將11,900元轉帳至戊○○上開帳戶中，
    惟李耀儒因遲未收到所標得之商品，始知受騙而報警查獲上
    情。
二、案經臺北市政府警察局松山分局移送臺灣屏東地方法院檢察
    署檢察官偵查起訴。
    理　由
一、本案被告所犯詐欺案件，並非法定刑為死刑、無期徒刑或最
    輕本刑3 年以上有期徒刑之罪，亦非高等法院管轄第一審之
    案件，而被告於本院準備程序中就被訴事實為有罪之陳述，
    本院合議庭乃裁定由受命法官獨任進行簡式審判程序。又簡
    式審判程序之證據調查，依刑事訴訟法第273 條之2 規定，
    不受同法第159 條第1 項審判外陳述排除之限制，再被告對
    於卷內之各項證據，亦不爭執證據能力，故卷內所列之各項
    證據，自得作為證據，先予敘明。
二、上揭犯罪事實，業據被告於本院審理時坦承不諱，且經被害
    人甲○○、乙○○等人於警詢時證述明確，並有自動櫃員機
    交易明細表、被告上開帳戶歷史交易資料在卷可憑，應可認
    定。再者，依一般經驗，於郵局或銀行等金融機構開設存款
    帳戶暨請領存摺及提款卡，係供個人從事社會經濟活動流通
    資金之用，具有專屬性。又一般民眾均得以存入最低開戶金
    額之方式、在多數不同之金融機構申辦多數之存款帳戶使用
    ，並無任何特殊之限制，是依一般人之日常生活經驗，若不
    以自己名義申請帳戶，反向他人租用存款帳戶使用，衡情可
    知係欲利用他人帳戶以隱瞞身份取得贓款並逃避警方查緝；
    且利用他人帳戶從事詐欺犯行，早為傳播媒體廣為報導，被
    告為有社會經驗之成年人，自可預見提供金融帳戶金融卡及
    密碼供他人使用，可能幫助詐欺犯既遂詐欺犯行並逃避查緝
    ，足認被告就詐欺集團成員可能以該帳戶供詐欺犯罪所用，
    應有預見。本件事證明確，被告犯行堪予認定。
三、按刑法上之幫助犯，係對於犯罪與正犯有共同之認識，而以
    幫助之意思，對於正犯資以助力，而未參與實施犯罪之行為
    者而言。是以如未參與實施犯罪構成要件之行為，而係出於
    幫助之意思提供助力，即屬幫助犯，而非共同正犯。本件被
　　告將其所開立之帳戶交付姓名年籍不詳之成年男子使用，該
    人於取得上開帳戶之金融卡、密碼旋即與其所屬之詐騙集團
    ，共同利用其帳戶詐騙他人匯入款項，核其所為，係犯刑法
    第30條第1 項、第339 條第1 項之詐欺取財罪之幫助犯。被
    告以一個提供帳戶之幫助行為，使正犯得以遂行多次詐欺犯
    行，為想像競合犯，應依刑法第55條之規定，以一罪論。被
    告為幫助犯，並按正犯之刑減輕之。本件由詐騙集團成員向
    被害人甲○○、乙○○等人施詐，其等應屬詐欺罪之共同正
    犯。爰審酌被告將帳戶提供他人詐欺取財使用，致被害人遭
    受如事實欄所述之財產損失，惟被告前無任何犯罪前科，素
    行良好，有臺灣高等法院被告前案紀錄表在卷可稽，且於犯
    罪後坦承犯行，尚有悔改，且非主謀，所得利益僅有7,000
    元等一切情狀，量處如主文所示之刑。又被告行為後，中華
    民國九十六年罪犯減刑條例業於96年7 月4 日公布，於同年
    月16日施行。本件正犯犯罪時間在96年4 月24日前，且所犯
    合於中華民國九十六年罪犯減刑條例之減刑條件，應依法減
    其等宣告刑2 分之1 ，並諭知易科罰金之折算標準。又被告
    前未曾因犯罪經法院判刑確定，已如前述，其因一時失慮而
    誤罹刑典，且犯罪後已向本院坦承犯行，頗具悔意，又被告
    目前職業為工人，經濟狀況不佳，且正值青壯年時期，倘因
    本件刑之執行，恐因而導致其失業，反而不利於被告，故本
    院認前開宣告之刑以暫不執行為適當，依刑法第74條第1 項
    第1款 規定，宣告緩刑2 年，復審酌被告僅係國中畢業、目
    前職業為工人及犯罪所生法益侵害之情節，併諭知其應向國
    庫支付50 ,000 元；又本件被告幫助共同詐欺之行為，既已
    危害社會秩序，為確實使被告有正確之法律觀念並提供必要
    之協助及督促，顯有追蹤觀護之必要，爰併依刑法第93條第
    1 項之規定，宣告緩刑期間付保護管束，俾由地方法院檢察
    署觀護人予以適當之督促，並發揮附條件緩刑制度之立意，
    以觀後效。
據上論斷，依刑事訴訟法第273 條之1 、第299 條，刑法第339
條第1 項、第28條、第30條第1 項、第2 項、第41條第1 項前段
、第55條、第74條第1 項第1 款、第74條第2 項第4 款、第93條
第1 項，刑法施行法第1 條之1 ，中華民國九十六年罪犯減刑條
例第2 條第1 項第3 款、第7 條，逕以簡易判決判處如主文所示
之刑。
本案經檢察官李賜隆到庭執行職務
中　　華　　民　　國　　96　　年　　9 　　月　　13　　日
                  刑事第四庭    法  官  王炳人
以上正本證明與原本無異。
如不服本判決應於收受本判決送達後十日內向本院提出上訴書狀，
其未敘述上訴理由者，並得於提起上訴後十日內向本院補提理由
書狀（均須按他造當事人之人數附繕本）「切勿逕送上級法院」
中　　華　　民　　國　　96　　年　　9 　　月　　13　　日
                                書記官  潘豐益
附錄本判決論罪科刑法條全文
    中華民國刑法第339條第1項
（普通詐欺罪）
意圖為自己或第三人不法之所有，以詐術使人將本人或第三人之
物交付者，處5 年以下有期徒刑、拘役或科或併科1 千元以下罰
金。
中華民國刑法第30條第1項、第2項
（幫助犯及其處罰）
幫助他人實行犯罪行為者，為幫助犯。雖他人不知幫助之情者，
亦同。
幫助犯之處罰，得按正犯之刑減輕之。
